臺灣橋頭地方法院民事判決　　　　　　　110年度訴字第673號
原　　　告　呂思傑　


訴訟代理人　駱怡雯律師
複　代理人　黃文菁律師
被　　　告　吳尚真即吳昱婕



上列當事人間請求損害賠償事件，原告提起刑事附帶民事訴訟，
經刑事庭移送前來（108 年度附民字第252 號），本院於民國11
0 年11月5 日言詞辯論終結，判決如下：
    主  文
被告應給付原告新臺幣壹佰柒拾柒萬伍仟元，及自民國一百零八
年十月十九日起至清償日止，按年息百分之五計算之利息。
    事實及理由 
一、被告經合法通知，未於言詞辯論期日到場，核無民事訴訟法
    第386 條各款所列情形，爰依原告之聲請，由其一造辯論而
    為判決。
二、原告主張：被告前透過高雄市左營區桃子園餐廳歌友會結識
    伊，並謊稱被告與伊同為海軍官校之學生，以此親近伊。並
    以下列行為，詐騙伊之財物，致伊受有同額損害：㈠民國10
    7 年4 月間，被告向伊佯稱認識證券行之「邱經理」，可提
    供內線消息，保證穩賺不賠，賺得之款項並可償還前揭債務
    ，致伊陷於錯誤，於附表二編號1 所示時間，隨同被告前往
    址設高雄市○○區○○○路00號之臺灣銀行左營分行（下稱
    臺銀左營分行），並臨櫃提領現金新臺幣（下同）17萬元交
    予被告。被告即於同日對伊佯稱因股票漲跌瞬息萬變，為爭
    取投資時效，有隨時提領金額進行投資之必要，致伊陷入錯
    誤，隨即同意將伊所有設於楠梓右昌郵局00000000000000號
    、臺灣銀行左營分行000000000000號帳戶之金融卡置於被告
    處並告知密碼供其提領款項，伊同時明確要求被告每次提領
    存款時，必須經過伊同意始得領款，被告並允諾會補足所提
    款項後歸還提款卡予伊亦會告知伊投資股票訊息。被告分別
    於附表一、附表二編號2 至5 、7 至9 所示時、地，自行持
    提款卡透過自動櫃員機提領現金之方式，提領各該所示之金
    額。被告復於附表二編號6 所示時間，再次帶同伊前往臺銀
    左營分行，由伊自行臨櫃提款之方式，再提領25萬元交付予
    被告，共取得160 萬8,000 元。㈡被告於107 年9 月間，再
    向伊佯稱：被告之老闆有投資管道，可介紹伊投資，每月可
    獲利20,000元云云，致伊再次陷於錯誤，再於107 年9 月19
    日15時許，親自前往臺銀左營分行，臨櫃提款並將其中12萬
    元交付予被告。㈢嗣因伊之女即訴外人呂良玉得知伊存款遭
    被告提領一空，即規勸伊遷離住所並斷絕與被告之聯繫，被
    告知悉上情後，復向伊佯稱其姓名年籍不詳之表姨有房屋可
    供出租，惟需先收取押租金，致伊陷於錯誤，並於107 年9
    月底某日，交付3 萬5,000 元予被告。㈣被告於107 年10月
    13日前之某時，復向伊佯稱其為「江娟企業社」之負責人，
    經營魚貨買賣。若伊投資魚貨12萬元即可獲利2,000 元云云
    ，致伊再次陷於錯誤，並於107 年10月13日自郵局帳戶內提
    領12,000元交付予被告。綜上，伊受有1,77萬5,000 元之損
    害外，更使伊為籌措款項予被告，而將臺灣銀行優惠存款專
    戶內之金額全數提領一空而遭銷戶，損失日後領取優惠存款
    之權益。被告上開詐欺取財之行為，使伊陷於錯誤並進而交
    付財物，致生受有財產權之損害。甚且，被告故意以虛構不
    實情事之詐欺方式侵害原告財產權之行為，使原告受有財產
    權之損害，兩者間有相當因果關係，被告詐欺原告之行為，
    係不法侵害原告之表意自由權與財產權，亦係故意以違背善
    良風俗之方法加損害於原告之財產權，且為違反刑法第339
    條規定之詐欺取財罪之保護他人之法律，致原告受有177 萬
    5,000 元之財產損害，是被告自應對原告負損害賠償責任，
    原告爰依侵權行為法律關係，依民法第184 條第1 項前段、
    後段、第2 項規定，請求被告賠償原告177 萬5,000 元。又
    被告向伊虛構其有管道可投資股票、魚貨及承租房屋等故事
    情節，使伊深信並交付提款卡、款項等，詎被告上開所稱情
    事之內容，全係被告所虛構，被告最終並無完成上開事務，
    全為被告詐欺伊金錢之手段，被告因而受有177 萬5,000 元
    之利益。被告所受177 萬5,000 元之利益係基於詐欺而來，
    該利益不應歸屬於被告，被告並無法律上原因保有該利益。
    被告之不法行為即屬無法律上原因致伊受有金錢之損害，被
    告並因而受有利益，兩者有因果上之關聯，是被告自應對伊
    負返還責任。爰依不當得利法律關係，依民法第179 條第1
    項前段規定，請求被告返還伊177 萬5,000 元。爰依民法第
    184 條第1 項前段、後段、第2 項、第179 條第1 項前段規
    定，擇一請求被告給付原告177 萬5,000 元及其法定利息等
    語。聲明：被告應給付原告177 萬5,000 元，及自起訴狀繕
    本送達翌日起至清償日止，按年息百分之5 計算之利息。
三、被告經合法通知，未於言詞辯論期日到庭，亦未提出書狀為
    任何答辯或陳述。
四、得心證之理由
  ㈠按因故意或過失，不法侵害他人之權利者，負損害賠償責任
    。故意以背於善良風俗之方法，加損害於他人者亦同。違反
    保護他人之法律，致生損害於他人者，負賠償責任。但能證
    明其行為無過失者，不在此限，民法第184 條定有民文。
  ㈡原告主張上開事實，有原告楠梓右昌郵局帳戶交易明細、臺
    灣銀行帳戶交易明細、臺灣銀行左營分行107 年7 月24日左
    營營字第00000000000號函暨所附呂思傑取款憑條、存摺存
    款歷史明細查詢、臺灣銀行岡山分行109年4月24日岡山營字
    第00000000000號函暨所附張忠厚通訊中文名、地資料查詢
    、存摺存款歷史明細批次查詢、監視器光碟勘驗筆錄（他一
    卷第33頁至第39頁、第71至第77頁；易字卷第159頁至第164
    頁、他二卷第3頁至第13頁），並經本院核閱刑事卷證全卷
    無訛。被告經合法通知，未於言詞辯論期日到庭，復未提出
    書狀為任何答辯或陳述，依民事訴訟法第280條第3項規定，
    視同自認，堪認原告主張為真實。被告前開詐欺取財之不法
    行為，使原告受有177萬5,000元之財產損失，原告主張被告
    應負侵權行為損害賠償責任，即屬有據。原告依上開規定，
    請求被告賠償177萬5,000元，應予准許。原告依侵權行為之
    法律關係請求被告賠償損害，既屬可採，則其另依不當得利
    規定請求，即無論述必要。
  ㈢從而，原告依侵權行為之法律關係，請求被告賠償177 萬5,
    000 元，及自起訴狀繕本送達被告之翌日即108 年10月19日
    起（送達證書，附民卷第105 頁），按年息5%計算之利息，
    亦屬有據，應予准許。
五、原告依侵權行為之法律關係，請求被告給付177 萬5,000 元
    ，及自108 年10月19日起至清償日止，按年息5%計算之利息
    ，為有理由，應予准許。本件為刑事附帶民事訴訟，經刑事
    庭依刑事訴訟法第504 條第1 項規定裁定移送民事庭，依同
    條第2 條規定，免繳納裁判費。又本院審理期間亦未有其他
    訴訟費用支出，故無訴訟費用負擔，附此敘明。
六、據上論結，本件原告之訴為有理由，判決如主文。
中    華    民    國   110    年    11    月    26    日
                  民事第二庭  法  官  謝文嵐
以上正本係照原本作成。
如對本判決上訴，須於判決送達後20日內向本院提出上訴狀。如
委任律師提起上訴者，應一併繳納上訴審裁判費。
中    華    民    國   110    年    11    月    26    日
                              書記官  簡鴻雅
附表一：原告呂思傑楠梓右昌郵局00000000000000號帳戶
┌──┬────────┬───────┬──────┬─────┐
│編號│提款時間（年.月.│金額（新臺幣）│地點        │方式      │
│    │日.時.分）      │              │            │          │
├──┼────────┼───────┼──────┼─────┤
│1   │107.04.18.07:59 │2 萬元        │南站郵局    │被告持提款│
├──┼────────┼───────┼──────┤卡由自動櫃│
│2   │107.04.30.17:48 │1 萬元        │翠屏郵局    │員機以輸入│
├──┼────────┼───────┼──────┤密碼之方式│
│3   │107.05.01.05:30 │5 萬元        │福山郵局    │提領      │
├──┼────────┼───────┼──────┤          │
│4   │107.05.01.07:10 │1萬8,000元    │九如二路郵局│          │
├──┼────────┼───────┼──────┤          │
│5   │107.05.05.09:58 │5,000元       │瑞豐郵局    │          │
├──┼────────┼───────┼──────┤          │
│6   │107.05.06.07:32 │5,000元       │翠屏郵局    │          │
├──┴────────┴───────┴──────┴─────┤
│總額：10萬8,000元                                               │
└────────────────────────────────┘
附表二：原告臺灣銀行左營分行000000000000號帳戶
┌──┬───────────┬───────┬──────┬───────┐
│編號│提款時間              │金額（新臺幣）│地點        │方式          │
│    │（年.月.日.時.分）    │              │            │              │
├──┼───────────┼───────┼──────┼───────┤
│1   │107.04.16.09:10       │17萬元        │臺銀左營分行│原告臨櫃提領後│
│    │                      │              │            │交付被告      │
├──┼───────────┼───────┼──────┼───────┤
│2   │107.04.18.07:49.07:53 │15萬元        │臺銀左營分行│被告持提款卡由│
├──┼───────────┼───────┼──────┤自動櫃員機以輸│
│3   │107.04.19.07:52.07:54 │15萬元        │臺銀三民分行│入密碼之方式提│
├──┼───────────┼───────┼──────┤領            │
│4   │107.04.20.00:07-00:11 │15萬元        │臺銀博愛分行│              │
├──┼───────────┼───────┼──────┤              │
│5   │107.04.23.12:09-12:11 │12萬元        │臺銀北高分行│              │
├──┼───────────┼───────┼──────┼───────┤
│6   │107.04.30.10:47       │25萬元        │臺銀左營分行│原告臨櫃提領後│
│    │                      │              │            │交付          │
├──┼───────────┼───────┼──────┼───────┤
│7   │107.05.02.10:32-11:27 │15萬元        │臺銀左營分行│被告透過自動櫃│
│    │                      │              │臺銀三民分行│員機以輸入密碼│
│    │                      │              │            │之方式提領或轉│
├──┼───────────┼───────┼──────┤帳，轉帳是轉入│
│8   │107.05.03.01:00-01:03 │18萬元        │臺銀博愛分行│被告前夫張忠厚│
│    │（最後一筆為轉帳）    │              │            │台灣銀行岡山分│
├──┼───────────┼───────┼──────┤行000000000000│
│9   │107.05.04.00:11-00:13 │18萬元        │臺銀博愛分行│號帳戶        │
│    │（最後一筆為轉帳）    │              │            │              │
├──┼───────────┼───────┼──────┼───────┤
│10  │107.09.19.15:38       │12萬元        │臺銀左營分行│原告臨櫃提領後│
│    │                      │              │            │交付          │
├──┴───────────┴───────┴──────┴───────┤
│總額：162萬元                                                             │
└─────────────────────────────────────┘